【裁判字號】    95,裁,1576
【裁判日期】    950720
【裁判案由】    補助費
【裁判全文】
最  高  行  政  法  院  裁  定
                                     95年度裁字第01576號
抗  告  人  甲  ○
上列抗告人因與相對人臺北市政府工務局建築管理處間補助費事
件，對於中華民國94年8月31日臺北高等行政法院93年度訴字第
3965號裁定提起抗告，本院裁定如下︰
    主  文
抗告駁回。
抗告訴訟費用由抗告人負擔。
    理  由
一、按抗告法院認抗告為不合法或無理由者，應為駁回抗告之裁
    定。
二、本件抗告人於原審法院起訴意旨略以：其本設籍並居住於其
    所有之坐落台北市○○路675之21號違建（下稱系爭違建）
    ，因係配合台北市政府辦理信義區○○路650巷15弄南側山
    坡之東側溪谷沿線聚落安置拆遷工程而拆除，依台北市危險
    山坡地聚落拆遷安置救濟補助費概算表，應可領取新台幣（
    下同）2,017,680元之補助費，而與其同設籍於系爭違建之
    承租人吳諱明僅得領取人口搬遷費60,000元，另一承租人吳
    玉秋則應無任何補助費可領取。再依相對人違章建築拆遷經
    費發放名冊，抗告人得領取人口搬遷費50,000元、拆遷補助
    費364,800元及自動拆遷獎勵金218,880元，計633,680元，
    另就安置補助費，其得領取180,000元。惟抗告人於前揭拆
    遷經費發放名冊上發現，僅係設籍於系爭違建內之承租人吳
    諱明及吳玉秋，竟亦可領取拆遷補助費182,400元、配合拆
    遷獎勵金109,440元及記載於另一發放名冊上之安置補助費
    90,000元，而該3項補助費應僅建物所有人得領取之，惟吳
    諱明及吳玉秋既非建物所有人，應不得受領補助費，抗告人
    既為系爭違建之所有人，相對人應將拆遷補助費、配合拆遷
    獎勵金及安置補助費核發予抗告人，詎相對人竟誤將應發給
    抗告人計763,680元之拆遷補助費及配合拆遷獎勵金，發放
    給吳諱明及吳玉秋，致其權益受損。又吳諱明雖設籍於系爭
    違建內，但並無居住事實，亦無建物，應不得領取人口搬遷
    費，足證相對人就補助費之核發顯有未察之處，因此，起訴
    請求相對人應給付其763,680元及自起訴狀繕本送達翌日起
    至清償日止，按年息百分之5計算之利息。原法院以抗告人
    主張訴外人吳諱明及吳玉秋並非系爭違建所有人，不符合領
    取拆遷補助費規定，相對人將應給其計763,680元之拆遷補
    助費及配合拆遷獎勵金，誤發給吳諱明及吳玉秋，致其權益
    受損等情，不僅涉及受補償之金額若干，更對受補償之權利
    人有所爭議，凡此依法均須由行政機關依一定程序以行政處
    分核定為之。抗告人在授益處分作成前並無直接請求權，且
    抗告人又未經合法之前置程序，原法院無從闡明使其所提之
    一般給付訴訟變更為課予義務訴訟，因此，抗告人逕行提起
    行政訴訟法第8條所定之一般給付訴訟，於法即有未合為由
    ，裁定駁回其訴。
三、按提起一般給付之訴請求金錢給付，必須是以該訴訟可「直
    接」行使一般給付請求權時始可，如依其所依據實體法之規
    定，尚須先由行政機關核定其給付請求權者，則於提起一般
    給付之訴前，應先提起課予義務之訴，請求作成該核定之行
    政處分，其未先行提起課予義務之訴，請求行政機關作成核
    定其給付之行政處分，遽行提起一般給付訴訟，難以達到訴
    訟之目的，自非法之所許。本件抗告人於原法院所主張者，
    涉及系爭違建受補償人及補償金額，此依法須由相對人依一
    定程序以行政處分核定為之，抗告人在相對人核定前並無直
    接請求權，抗告人未經提起課以義務之訴，遽行提起一般給
    付之訴，依前揭說明，其起訴難認為合法，從而，原法院以
    裁定駁回抗告人之訴，並無不合。抗告人不服，以於原法院
    所主張之系爭違建為其所獨有，並非與吳諱明及吳玉秋2人
    共有，該2人無權領取拆遷補助費及配合拆遷獎勵金等實體
    理由，提起抗告，惟對原裁定有何違誤之處，並未一語指及
    ，其抗告難認有理由，應予駁回。
四、依行政訴訟法第104條、民事訴訟法第95條、第78條，裁定
    如主文。
中    華    民    國    95    年    7     月    20    日
                  第三庭審判長法  官  趙  永  康
                              法  官  黃  合  文
                              法  官  侯  東  昇
                              法  官  黃  淑  玲
                              法  官  林  文  舟
以  上  正  本  證  明  與  原  本  無  異
中    華    民    國    95    年    7     月    21    日
                              書記官  王  福  瀛


司法院資訊處製作；財團法人民間司法改革基金會備份。
